最高法院刑事判決　　　　　　　九十六年度台上字第九０一號
上　訴　人　甲○○
　　　　　　乙○女　民國29年7月12日生
共　　　同
選任辯護人　賴鴻鳴律師
　　　　　　黃俊達律師
　　　　　　莊信泰律師
上列上訴人等因違反公職人員選舉罷免法案件，不服台灣高等法
院台南分院中華民國九十五年十月十八日第二審判決（九十五年
度選上訴字第九０六號，起訴案號：台灣台南地方法院檢察署九
十四年度選偵字第八八、一二七、一二八號），提起上訴，本院
判決如下：
    主  文
原判決關於乙○部分撤銷，發回台灣高等法院台南分院。
其他上訴駁回。
    理  由
一、撤銷發回部分（即乙○部分）
本件原判決認定：上訴人乙○為使第十六屆台南縣學甲地區縣議
員候選人李元風能於該屆縣議員選舉中當選，竟基於對於有投票
權之人交付賄賂而約定其投票權為一定行使之故意，於民國九十
四年十一月底某日，到有投票權之郭王春花住處附近之田裡，交
付新台幣（下同）五百元之買票錢予郭王春花，要求其於投票日
將票投予登記二號之候選人李元風，以此方式約定郭王春花投票
權為一定之行使，而郭王春花亦以收賄之故意收受上述賄款，並
許其投票權為一定之行使等情。因而維持第一審關於論上訴人以
對於有投票權之人交付賄賂，而約其投票權為一定之行使罪，處
有期徒刑捌月，褫奪公權壹年部分之判決，駁回上訴人乙○在第
二審之上訴。固非無見。
惟查：被告或共犯之自白，不得作為有罪判決之唯一證據，仍應
調查其他必要之證據，以察其是否與事實相符，刑事訴訟法第一
百五十六條第二項定有明文。其立法目的乃欲以補強證據擔保自
白之真實性；亦即以補強證據之存在，藉之限制自白在證據上之
價值。而所謂補強證據，則指除該自白本身外，其他足資以證明
自白之犯罪事實確具有相當程度真實性之證據而言。雖其所補強
者，非以事實之全部為必要，但亦須因補強證據與自白之相互利
用，而足使犯罪事實獲得確信者，始足當之。又刑事審判上之共
同被告，係為訴訟經濟等原因，由檢察官或自訴人合併或追加起
訴，或由法院合併審判所形成，其間各別被告及犯罪事實仍獨立
存在。若共同被告具有共犯關係者，雖其證據資料大體上具有共
通性，共犯所為不利於己之陳述，固得採為其他共犯犯罪之證據
，然為保障其他共犯之利益，該共犯所為不利於己之陳述，除須
無瑕疵可指外，且仍應調查其他必要之證據，以察其是否與事實
相符，不得專憑該項陳述作為其他共犯犯罪事實之認定，即尚須
以補強證據予以佐證，不可攏統為同一之觀察；且共同被告間若
具有對向性之關係，為避免嫁禍他人而虛偽陳述，尤應有足以令
人確信其陳述為真實之補強證據，始能據以為論罪之依據。原判
決認定：上訴人乙○有交付五百元予郭王春花為賄選之事實，係
以對向共犯郭王春花之證述即自白，及其繳回賄款五百元之扣押
物品目錄表，為其所憑之證據。惟查本件扣案之五百元係郭王春
花於檢察官訊問後提出，且非其所稱上訴人乙○所交付之五百元
之原物（見第八十八號偵查卷第五頁）。應僅係郭王春花為圖證
明其所言為真實，因而以己身所有之款項繳回者，此不啻其自白
內容之一部分。尚難執此認為其自白已有足以令人確信其陳述為
真實之補強證據。因此，本件究有如何之補強證據，堪信上開共
犯之自白與事實相符，原審並未究明，其判決仍係以共犯之自白
作為有罪判決之唯一證據，揆之前揭說明，原判決此部分之採證
難謂合於證據法則。上訴意旨執以指摘，非無理由，應認原判決
關於上訴人乙○部分有撤銷發回之原因。
二、上訴駁回部分（即甲○○部分）
按刑事訴訟法第三百七十七條規定，上訴於第三審法院，非以判
決違背法令為理由，不得為之。是提起第三審上訴，應以原判決
違背法令為理由，係屬法定要件。如果上訴理由狀並未依據卷內
訴訟資料，具體指摘原判決不適用何種法則或如何適用不當，或
所指摘原判決違法情事，顯與法律規定得為第三審上訴理由之違
法情形，不相適合時，均應認其上訴為違背法律上之程式，予以
駁回。本件原判決維持第一審論上訴人甲○○以對於有投票權之
人交付賄賂，而約其投票權為一定之行使罪，處有期徒刑壹年貳
月，褫奪公權二年部分之判決，駁回上訴人甲○○在第二審之上
訴。係依憑上訴人甲○○之自白（坦承：有交付賄款給郭進村替
李元風買票之事實不諱），已定讞共同被告即郭進村之供證（於
警詢及偵查中分別供證：伊家中有三人有投票權，上訴人交付一
千五百元給伊，要伊投票時支持候選人李元風等語）等證據資料
，而為論斷，已敘明其所憑之證據及認定之理由。並說明：郭進
村事後在第一審審理時雖不否認曾自上訴人甲○○處取得一千五
百元，惟改稱：上訴人甲○○交付一千五百元時並未說什麼，伊
以為係工資云云。與警詢、偵查中之說法明顯不符，其所稱：「
以為係工資」之說法，既未具體陳明係因何種工作所積欠之工資
，在審理中再籠統含混地將收受一千五百元之緣由一語帶過，意
在迴護，殊不足取之理由。從形式上觀察，原判決關於上訴人甲
○○部分，並無足以影響判決結果之違背法令情形存在。上訴人
甲○○上訴意旨略稱：其於九十五年六月十四日受詰問時，承認
有拿一千五百元給郭進村，但沒有提到何時、何地、如何交付；
於原審九十五年九月二十日審理中所述亦與郭進村不符；於九十
五年十月十一日審理中雖稱對犯罪事實無意見，但並未就犯罪事
實詳為答覆，原審亦未詳細訊問。雖其另有請求認罪協商，但認
罪不等於自白，原判決未詳細說明其坦承之相關人、事、物，顯
有理由不備之違誤等語。惟按證據之取捨及證據證明力之判斷，
及事實有無之認定，係事實審法院之職權，茍其取捨判斷與認定
，並不違背論理法則及經驗法則，即不容任意指為違法。查上訴
人雖於偵查中否認犯罪，然經第一審科刑判決後，提起第二審上
訴，在第二審即原審準備程序中經法官訊問其上訴意旨，答稱「
我認罪，判太重」；於原審審理中，經審判長就被訴事實訊問時
，亦答稱「沒意見」各等語（原審卷第三十五、九０頁），原判
決因認其已坦承：替李元風買票而交付賄款給郭進村等事實不諱
，並參酌郭進村之供證，認定上訴人甲○○有賄選等情，並說明
證人郭進村事後翻異前詞，為迴護之詞，不足採信，而予以論罪
科刑，經核並無違背法令之情形。上訴意旨就事實審法院採證認
事之職權行使，任憑己見，漫事爭執，難認已符合前揭法定之第
三審上訴要件。其上訴違背法律上程式，應予駁回。
據上論結，應依刑事訴訟法第三百九十七條、第四百零一條、三
百九十五條前段，判決如主文。
中　　華　　民　　國　九十六　年　　二　　月　　九　　日
                      最高法院刑事第五庭
                          審判長法官  林　增　福
                                法官  邵　燕　玲
                                法官  張　清　埤
                                法官  陳　世　雄
                                法官  蔡　國　在
      本件正本證明與原本無異
                                      書  記  官
中　　華　　民　　國　九十六　年　　二　　月   十五   日
                                                z
